【裁判字號】    95,易,2316
【裁判日期】    951121
【裁判案由】    傷害
【裁判全文】
臺灣臺中地方法院刑事判決              95年度易字第2316號
公  訴  人  臺灣臺中地方法院檢察署檢察官
被      告  丙○○
            乙○○
上列被告等因傷害案件，經檢察官提起公訴（九十五年度偵字第
一三八四九號），本院判決如下：
    主    文
丙○○傷害人之身體，處拘役肆拾日，如易科罰金，以佰元折
算壹日。
乙○○傷害人之身體，處拘役伍拾伍日，如易科罰金，以佰元
折算壹日。
    犯罪事實
一、乙○○與丙○○均為臺中市○區○○路五段二○六號「歡喜
    之樓」社區八樓住戶，為同樓層鄰居關係，平日即因八樓公
    共空間使用問題，心生嫌隙，於民國九十五年五月二十四日
    十時二十分許，乙○○騎乘機車外出之際，丙○○尾隨其後
    ，雙方於該社區之大門旁，因細故發生爭執，竟各自基於傷
    害犯意，丙○○持塑膠容器毆打乙○○，乙○○亦不甘示弱
    ，停放機車後，隨即持高跟鞋還擊，其後雙方即發生扭打，
    乙○○並持安全帽揮打丙○○，雙方復以乙○○之安全帽與
    掉落之高跟鞋相互丟擲，致乙○○因而受有趾部開放性傷口
    、背挫傷之傷害，丙○○因而受有疑腦振盪、左前臂瘀傷擦
    傷、左腕腫瘀傷、右大腿瘀傷、右手瘀傷、左小腿瘀傷等傷
    害。
二、案經丙○○、乙○○訴由臺中市警察局第三分局報請臺灣臺
    中地方法院檢察署檢察官偵查起訴。
    理    由
一、被告丙○○部分：
    被告丙○○對於曾於前揭時、地與被告乙○○發生爭執，並
    與被告乙○○相互扭打，復持被告乙○○之安全帽及掉落之
    高跟鞋丟擲被告乙○○等事實，坦承不諱，又被告乙○○確
    有因此受有趾部開放性傷口、背挫傷等傷害之事實，亦有診
    斷證明書一紙在卷可參，復有被告乙○○提出之現場監視器
    翻拍照片五十張，在卷可憑（附於證物袋），足認被告丙○
    ○之自白與事實相符，而堪採信，被告丙○○確有傷害同案
    被告乙○○之事實，已堪認定。
二、被告乙○○部分：
(一)、訊據被告乙○○固坦承於前開時、地，確有與同案被告丙○
    ○發生爭執，惟矢口否認有何傷害之犯行，辯稱：伊係為丙
    ○○所追打，並未出手毆打丙○○云云。惟查，被告乙○○
    如何持高跟鞋揮、安全帽打被告丙○○，雙方並發生拉扯、
    扭打，復持被告乙○○掉落之高跟鞋、安全帽丟擲他方等情
    ，業據證人即同案被告丙○○於本院審理時證述在卷（本院
    卷第五一頁），而證人即現場之目擊者丁○○亦於本院審理
    時結證稱：伊係居住富榮街，就在事發地點斜對面的大樓四
    樓，當時聲音很大，伊看到被告二人，在機車旁邊打過來，
    打過去，二人是互打，伊有看到被告乙○○脫鞋拿她的鞋子
    揮打被告丙○○；伊看到的是二人互毆，被告乙○○脫鞋揮
    打被告丙○○及被告二人發生拉扯互打的動作；伊只有看到
    被告二人於機車旁的事情，被告二人離開機車旁後，伊就進
    屋了，後續的事情，伊就沒有看到了等語（本院卷第九四至
    九七頁），而證人賴玉桂與被告二人並非熟稔當無刻意迴護
    或構陷任何一方之必要，而其所證，亦與證人丙○○所證被
    告乙○○曾持高跟鞋揮打被告丙○○，復雙方即發生扭打等
    情，及與卷附之現場監視器錄影翻拍照片相符，足認證人丙
    ○○、賴玉桂於本院審理時之前開證言應非虛言，而堪採信
    。而被告丙○○亦因此受有疑腦振盪、左前臂瘀傷擦傷、左
    腕腫瘀傷、右大腿瘀傷、右手瘀傷、左小腿瘀傷等傷勢，亦
    有診斷證明書在卷可按。是以，被告乙○○所辯，伊係被追
    打，並無出手毆打被告丙○○云云，即無足採。被告乙○○
    復提出現場監視器每秒錄影翻拍照片為證，惟該監視器係以
    每秒一格之方式錄製，故翻拍照片，每張照片均係間隔一秒
    ，是依前開照片觀之，被告丙○○、乙○○於翻拍照片所示
    之動作，均非連貫，惟依該照片觀之，被告乙○○，確有脫
    鞋（編號十三之照片，本院卷第六七頁）、揮打動作（編號
    十四之照片，本院卷第六七頁），並有被告乙○○、丙○○
    雙方拉扯、互毆之動作（編號十八、十九、二十、二一、二
    二、二三、二五、二六、二七、二八之照片，本院卷第六九
    至七四頁），是前開翻拍照片，尚不足為被告乙○○有利之
    認定，反益徵被告乙○○，確有前開證人賴玉桂、丙○○所
    述之傷害行為。準此，本案事證明確，被告乙○○，確有傷
    害被告丙○○之犯行，亦堪認定。
三、論罪科刑：
(一)、新舊法比較
  １、刑法第二條第一項規定：
      查被告行為後，刑法第二條第一項業於九十四年二月二日
      以華總一義字第○九四○○○一四九○一號令修正公布，
      並自九十五年七月一日起施行；修正後刑法第二條第一項
      規定，已將新舊法律適用之「從新從輕」原則，改採「從
      舊從輕」原則，而此規定僅係規範行為後法律變更所生新
      舊法律比較適用之準據法，並非實體刑罰法律，自不生行
      為後法律變更之比較適用之問題，應逕行適用新法第二條
      第一項之規定，為「從舊從輕」之比較。又於比較時應就
      罪刑有關之共犯、未遂犯、想像競合犯、牽連犯、連續犯
      、結合犯，以及累犯加重、自首減輕暨其他法定加減原因
      （如身分加減）與加減比例等一切情形，本於統一性及整
      體性原則，綜其全部罪刑之結果而為比較。
  ２、刑法第二百七十七條第一項法定刑為罰金部分：
      刑法第二百七十七條第一項之傷害罪之罰金刑部分，法定
      刑原為得科一千元以下罰金，依罰金罰鍰提高標準條例第
      一條前段之規定提高為十倍，提高結果為得科銀元一萬元
      以下罰金。而依修正後刑法施行法第一條之一規定：「（
      第一項）中華民國九十四年一月七日刑法修正施行後，刑
      法分則編所定罰金之貨幣單位為新臺幣。（第二項）九十
      四年一月七日刑法修正時，刑法分則編未修正之條文定有
      罰金者，自九十四年一月七日刑法修正施行後，就其所定
      數額提高為三十倍。但七十二年六月二十六日至九十四年
      一月七日新增或修正之條文，就其所定數額提高為三倍」
      ，及刑法第三十三條第五款修正為：「主刑之種類如下：
      五、罰金：新臺幣一千元以上，以百元計算之」等規定觀
      之，依修正後之法律，刑法第二百七十七條第一項之傷害
      罪所得科處之罰金刑最高額為新臺幣三萬元、最低額為新
      臺幣一千元，然依被告行為時即修正前刑法第三十三條第
      五款規定之罰金最低額銀元一元，並提高十倍計算，前開
      罰金刑，最高額為銀元一萬元，最低額為銀元十元，若乘
      以三倍而換算為新臺幣，最高額雖與新法同為新臺幣三萬
      ，然最低額僅為新臺幣三十元。因此，比較上述修正前、
      後之刑罰法律，自以被告行為時即修正前關於科處罰金刑
      之法律較有利於被告。
(二)、核被告丙○○、乙○○前開所為，分別係犯刑法第二百七十
    七條第一項之傷害罪。爰審酌被告二人，係鄰居，且被告乙
    ○○正值壯年，年輕力盛，而被告丙○○，年近古稀之齡，
    雙方體型、力量，相距甚大，被告乙○○、丙○○僅因細故
    發生爭執，即相互攻擊他方，發生互毆，與被告丙○○所受
    之傷勢顯較被告乙○○既多且重之雙方受傷之程度，暨被告
    丙○○於本院審理時坦承犯行，而被告乙○○猶一再飾詞否
    認犯行之犯後態度，及被告二人之犯罪目的、動機、手段等
    一切情狀，分別量處如主文所示之刑。另按被告二人行為後
    ，刑法第四十一條第一項前段業於九十四年二月二日以華總
    一義字第○九四○○○一四九○一號令修正公布，修正前刑
    法第四十一條第一項前段規定：「犯最重本刑為五年以下有
    期徒刑以下之刑之罪，而受六個月以下有期徒刑或拘役之宣
    告，因身體、教育、職業、家庭之關係或其他正當事由，執
    行顯有困難者，得以一元以上三元以下（按指銀元）折算一
    日，易科罰金。」，又被告行為時之易科罰金折算標準，修
    正前罰金罰鍰提高標準條例第二條前段（現已刪除）規定，
    就其原定數額提高為一百倍折算一日，則本件被告行為時之
    易科罰金折算標準，應以銀元三百元折算一日，經折算為新
    臺幣後，應以新臺幣九百元折算為一日。惟修正後之刑法第
    四十一條第一項前段則規定：「犯最重本刑為五年以下有期
    徒刑以下之刑之罪，而受六個月以下有期徒刑或拘役之宣告
    者，得以新臺幣一千元、二千元或三千元折算一日，易科罰
    金。」比較修正前後之易科罰金折算標準，以九十五年七月
    一日修正公布施行前之規定，較有利於行為人，故均依修正
    前刑法第四十一條第一項前段，諭知如易科罰金之折算標準
    。公訴人雖請求本院審酌被告二人之犯後態度，分別量處被
    告丙○○拘役四十日、被告乙○○有期徒刑四月，惟本院審
    酌上情，認被告乙○○部分以量處拘役五十五日為當，併此
    敘明。
據上論斷，應依刑事訴訟法第二百九十九條第一項前段，刑法第
二條第一項、第二百七十七條第一項、（修正前）第三十三條第
五款、（修正前）第四十一條第一項前段，罰金罰鍰提高標準條
例第一條、（修正前）第二項，判決如主文。
本案經檢察官甲○○到庭執行職務。
中    華    民    國    95    年    11    月    21    日
                  刑事第十四庭  審判長法  官  楊真明
                                      法  官  林世民
                                      法  官  劉逸成
上正本證明與原本無異。
如不服本判決，應於送達後十日內向本院提出上訴狀（須附繕本
），上訴於臺灣高等法院臺中分院。
                                      書記官  高勳楠
中    華    民    國    95    年    11    月    21    日
附錄論罪科刑法條
中華民國刑法第277條
傷害人之身體或健康者，處三年以下有期徒刑、拘役或一千元以
下罰金。
犯前項之罪因而致人於死者，處無期徒刑或七年以上有期徒刑；
致重傷者，處三年以上十年以下有期徒刑。


司法院資訊處製作；財團法人民間司法改革基金會備份。
